臺灣高等法院臺中分院刑事判決　　　　　　　民國九十三年度上訴字第一○三六號
　　上　訴　人　臺灣彰化地方法院檢察署檢察官
　　被　　　告　甲○○
右上訴人因被告毒品危害防制條例案件，不服臺灣彰化地方法院中華民國九十三年五
月卅一日第一審判決（民國九十三年度訴字第一九七號，起訴案號：臺灣彰化地方法
院檢察署民國九十三年度毒偵字第四九七號），提起上訴，本院判決如左：
    主      文
原判決撤銷，發回台灣彰化地方法院。
    理      由
一、本件公訴意旨略以：被告甲○○前因施用毒品案件，經送觀察、勒戒後，認無繼
    續施用之傾向，由臺灣士林地方法院檢察署檢察官於民國八十九年三月六日，以
    八十九年度毒偵字第七一四號為不起訴處分確定。詎被告又於九十二年十月二十
    六日某時，在其位於臺北縣新莊市○○路一一０號十四樓住處，以將第一級毒品
    海洛因摻入香煙內點火吸食之方式，施用第一級毒品海洛因一次。嗣於九十二年
  十月三十一日上午十一時許，在臺北縣新莊市○○路一一０號前，因另案遭通緝
    而為警逮捕後，始悉上情，因認被告涉有毒品危害防制條例第十條第一項之罪嫌
    云云。
二、原審以：按起訴之程序違背規定，應諭知不受理判決，又不受理判決，得不經言
    詞辯論為之，刑事訴訟法第三百零三條第一款、第三百零七條定有明文。次按行
    為後法律有變更者，適用裁判時之法律，但裁判前之法律有利於行為人者，適用
    最有利於行為人之法律，刑法第二條第一項定有明文。又毒品危害防制條例業經
    總統於九十二年七月九日修正公布，並自九十三年一月九日施行，其中對於施用
    毒品之犯行，依修正前、修正後毒品危害防制條例第十條第一項之規定，就法定
    刑部分均仍相同，並無修正；惟就施用毒品之訴追要件，依修正前、修正後毒品
    危害防制條例規定，則有不同。依修正前毒品危害防制條例第二十條、第二十三
    條，就施用毒品犯行之是否訴追，係區分為第一次犯、五年後再犯、五年內再犯
    ，之前是否曾強制戒治、五年內再犯該次是否須強制戒治、三犯以上等情形，即
    如係第一次犯、五年後再犯、五年內再犯之前未經強制戒治，該次經觀察勒戒後
    亦無須強制戒治者，即依規定俟觀察勒戒或強制戒治程序終結後，由檢察官為不
    起訴處分，而不予追訴處罰；僅限於五年內再犯之前曾經強制戒治、五年內再犯
    該次須強制戒治、三犯以上者，始認符訴追條件，應予追訴處罰。而修正後毒品
    危害防制條例第二十條、第二十三條，就施用毒品犯行之是否訴追，係區分為第
    一次犯、五年後再犯、五年內再犯，即如係第一次犯、五年後再犯者，即依規定
    俟觀察勒戒或強制戒治程序終結後，由檢察官為不起訴處分，而不予追訴處罰；
    僅限於五年內再犯者，始認符訴追條件，應予追訴處罰。經查：
(一)、本件被告所涉施用第一級毒品海洛因犯行之行為時間，係於九十二年十月二十六
    日某時，則被告行為時，係在毒品危害防制條例修正施行之前，犯罪後法律有變
    更，自應依刑法第二條比較新舊法結果，視何者有利於被告，適用最有利於被告
    之法律。茲被告前因施用毒品案件，經送觀察、勒戒後，認無繼續施用之傾向，
    由臺灣士林地方法院檢察署檢察官，於八十九年三月六日，以八十九年度毒偵字
    第七一四號為不起訴處分確定，有臺灣高等法院被告全國前案紀錄表在卷可稽。
    本案被告係二犯施用毒品案件，依修正後毒品危害防制條例第二十三條第二項規
    定，被告於前案觀察勒戒執行完畢釋放後，五年內再犯本案，依法應進行訴追；
    反觀修正前毒品危害防制條例第二十條第二項前段之規定，被告則應依觀察、勒
    戒程序處理，並視觀察、勒戒結果，如認有繼續施用毒品傾向者，由檢察官續行
    聲請強制戒治，並依法起訴，如無繼續施用毒品傾向者，則由檢察官依法為不起
    訴處分，倘未依上開程序進行觀察、勒戒，遽以起訴，法院應為不受理之諭知。
    是本件被告施用毒品犯行，經比較上開新舊法結果，以修正前毒品危害防制條例
    較有利於被告，依刑法第二條第一項但書之規定，本件自應適用修正前之法律處
    斷。
(二)、本件被告施用毒品犯行，依修正前毒品危害防制條例第二十條第三項規定，既係
    二犯，已如上述，應依修正前同條例第二十條第二項規定，於被告經送觀察、勒
    戒後，認有繼續施用毒品之傾向，方予追訴處罰，公訴人就被告本件依修正前毒
    品危害防制條例第二十條第二項規定，係屬欠缺訴追條件之施用毒品犯行，予以
    起訴，該起訴程序顯不合法，爰依法為不受理之諭知。
(三)、末查，本件臺灣彰化地方法院檢察署檢察官，係於九十三年三月二日向本院提起
    公訴而繫屬，有本院收文章在卷可佐，是本件繫屬於本院之日期，已逾九十三年
    一月九日，即非屬修正後毒品危害防制條例第三十五條第一項前段所規定之「於
    九十二年六月六日本條例修正施行前繫屬之施用毒品案件」，自無修正後毒品危
    害防制條例第三十五條之適用餘地云云。
三、上訴意旨略稱：本件既係依新修正之毒品危害防制條例之程序起訴，並無程序違
    背之情形；且先送觀察勒戒，人身自由受拘束，對被告不利云云。查依司法院函
    轉法務部之毒品危害防制條例新法施行處理原則參考資料，五年內再犯（其第一
    次犯係觀察勒戒或強制戒治後，無繼續施用毒品傾向，經不起訴處分）第一款規
    定：檢察官甫受理之案件，檢察官依新法處理，則本件被告曾施用毒品，經觀察
    勒戒，再犯施用毒品罪，依上開規定，檢察官依新法起訴，並無違背起訴之程序
    ，上訴人之上訴為有理由，應由本院將原判決撤銷，發回原審法院，重為妥適之
    裁判，並不經言詞辯論為之。
據上論斷，應依刑事訴訟法第三百六十九條第一項後段、第三百七十二條，判決如主
文。
中      華      民      國      九十三  年      七      月      十九    日
                                臺灣高等法院臺中分院刑事第十一庭
                          審判長法  官  李  璋  鵬
                                              法  官  蕭  錦  鍾
                                              法  官  胡  森  田
右正本證明與原本無異。
如不服本判決應於收受送達後十日內向本院提出上訴書狀，其未敘述上訴之理由者並
得於提起上訴後十日內向本院補提理由書（均須按他造當事人之人數附繕本）。
                                              書記官  林  振  甫
中      華      民      國      九十三  年      七      月      二十    日
                                                                        Ａ
